臺灣高等法院刑事判決　　　　　　　　 94年度上易字第506號
上　訴　人　臺灣新竹地方法院檢察署檢察官
被　　　告　丙○○
　　　　　　　　　　　號(
指定辯護人　本院指定辯護人周君穎
上列上訴人因被告竊盜案件，不服臺灣新竹地方法院93年度易字
第598號，中華民國94年3月3日第一審判決（起訴案號：臺灣新
竹地方法院檢察署93年度偵字第5385號），提起上訴，本院判決
如下：
    主  文
上訴駁回。
    事  實
一、丙○○因缺錢花用，竟基於意圖為自己不法所有之概括犯意
    ，連續於下列時地行竊：
  (一)於民國93年7月22日晚上8時許，行經新竹縣北埔鄉○○村○○街一號乙○○樓房住宅前，見該址一樓大門未鎖，屋內亦
    無人看管，趁無人注意之際，開啟大門侵入一樓屋內，徒手
    竊得抽屜內，乙○○所有之汽車駕駛執照影本一張、皮包二
    個（內有現金約新台幣《下同》10,000元）及乙○○管理之
    陳彭菊英身分證、健保卡及賴清治身分證各一張（其中汽車
    駕駛執照影本一張已發還乙○○）。
  (二)於93年9月7日上午8時50分許，由不知情之某不詳姓名年籍
    ，綽號「厚道」之男子騎機車，附載其至新竹縣新豐鄉後湖
    村13鄰11股44號丁○○經營中之雜貨店外，其由大門單獨進
    入店內購物時，見丁○○手持掃把正在店外側門打掃，沒有
    注意其在店內，而店面旁邊丁○○使用之房間大門未關且無
    人看管，乘無人注意之際，侵入該房間內（侵入住居部分未
    據告訴），徒手竊取房間抽屜中，丁○○所有之身分證、健
    保卡、機車駕駛執照、郵局儲金簿影本、新光人壽業務執照
    、新光人壽海外服務卡、美國運通銀行金融卡各一張、金戒
    指一枚及丁○○管理之楊華妹健保卡、謝富詠健保卡、謝家
    祥身分證影本各一張（其中丁○○之機車駕駛執照、郵局儲
    金簿影本、新光人壽海外服務卡、謝家祥之身分證各1張，
    均已發還丁○○），得手後欲離開房間時，為進入房內準備
    打掃之丁○○發現，因霎見對方，年歲已60餘歲之丁○○，
    本能的拿取手上之掃把做勢欲打向丙○○，丙○○未免被打
    ，乃將右手放在腰間包包上走向門口並表示有槍，丁○○見
    狀心感害怕，旋即退出房外，丙○○乃乘隙經由房門逃到屋
    外，由在屋外等候不知情之綽號「厚道」男子騎機車載離現
    場。
  (三)於93年9月18日凌晨3時許之夜間，行經新竹縣竹北市○○○
    路750號陳文州樓房住宅前，發現該址一樓鋁門及玻璃門均
    未上鎖，屋內又無人看管，趁無人注意之際，開啟鋁門及玻
    璃門侵入一樓屋內，徒手翻找陳文州放在屋內之褲子口袋，
    竊得陳文州所有之現金400餘元、身分證、駕駛執照、郵局
    金融卡及健保卡各一張、電話簿一本（其中健保卡一張、電
    話簿一本均已發還乙○○）。
  (四)於93年9月30日晚上8時許，行經新竹縣竹北市縣○○○路69號
    李秋容住宅前，見該址大門未鎖，李秋容一家人正在屋後餐
    廳吃飯，屋前客廳無人看管，乘無人注意之際，開啟大門侵
    入屋內，經由客廳樓梯上到二樓李秋容房間，徒手竊取李秋
    容所有之舊版10元紙鈔九張、50元紀念幣二張、舊版1,000
    元紙鈔一張、100元紙鈔二張、50元硬幣五個、10元硬幣二
    個、5元硬幣一個、1元硬幣四個、手錶二只、玉佩二個及金
    戒指一枚等物（均已發還李秋容），得手後，由房間走出時
    ，為適在二樓之李秋容兒子發現後加以逮捕，並報警處理，
    警方到場後，在其身上找到李秋容遭竊之物品，同時搜得乙○○之汽車駕駛執照影本、丁○○之機車駕駛執照、郵局儲
    金簿影本、新光人壽海外服務卡、謝家祥身分證影本各1張
    及陳文州之健保卡1張、電話簿一本等物而查獲上情。
二、案經新竹縣警察局竹北分局報請臺灣新竹地方法院檢察署檢
    察官偵查起訴。
    理  由
一、訊據被告丙○○對有於右揭時地行竊之犯行，於警訊、偵查
    、原審及本院審理均坦承不諱，核與被害人乙○○、陳文州
    供述屋內財物遭竊、被害人即證人丁○○證述發現被告行竊
    、被害人李秋容供述發現被告行竊後報警逮捕被告之情節大
    致相符，並有乙○○、丁○○、陳文州、李秋容出具之贓物
    認領保管單共五紙在卷可資佐證，足見被告之自白與事實相
    符，可以採信。本件事證明確，被告之竊盜犯行堪可認定，
    應依法論科。
二、核被告丙○○所為之事實欄一(一)、(三)、(四)犯行，係犯刑法第
    321條第1項第1款於夜間侵入住宅竊盜罪。其所為之事實欄
    一(二)犯行，係犯刑法第320條第1項普通竊盜罪。其先後四次
    竊盜之行為，時間緊接，手法雷同，觸犯基本構成要件相同
    之罪名，顯係基於概括犯意為之，為連續犯，應從情節較重
    之於夜間侵入住宅竊盜一罪論處，並依法加重其刑。
三、至蒞庭檢察官就事實欄1(二)部分之犯行，因被害人丁○○於
    警訊時指稱：我發現被告在我房間，我問他為何進我房間，
    他就用手摸腰包，並以恐嚇語氣說其有槍枝不要靠近他等語
    ，認被告該部分行為應係觸犯刑法第329條之準強盜罪，且
    係與綽號「厚道」之不詳姓名年籍男子共犯之。惟按，刑法
    第329條之準強盜罪，係以犯竊盜或搶奪，因防護贓物、脫
    免逮捕或湮滅罪證而當場施強暴脅迫為要件，該條所稱之「
    脅迫」，只要在客觀上可使人發生恐怖觀念之行為即足，至
    該人是否因而心生畏怖，則非所問。然竊盜因脫免逮捕而當
    場施以脅迫，必以被害人對於竊盜犯有加以逮捕之意思與行
    為，竊盜犯為脫免逮捕而當場對被害人施以脅迫為成立要件
    （最高法院88年度台上字第5271號、93年度台上字第3404號
    、71度台上字第3476號判決意旨參照）。因此被害人未對竊
    盜犯有逮捕之意思與行為者，縱竊盜犯當場對被害人施以脅
    迫，亦與準強盜之構成要件有間，而無成立該罪之餘地。本
    件被告丙○○雖承認於事實欄一(二)之行竊犯行後，為能離開
    現場，乃將手放在腰間包包上，對丁○○供稱：「不要過來
    ，我有槍。」等語（見偵查卷第13頁、第43頁、原審卷第81
    頁、本院審理筆錄），核與證人丁○○於警詢時供述之情節
    大致相符，惟細繹證人丁○○於第一次警詢時供稱：「當時
    我在屋外打掃，一直掃到房間門口就發現被告在我房間要往
    外衝，我就問他為何進我房間，他就手摸腰包用恐嚇語氣說
    有槍，不要靠近他，之後他就衝出屋外由另一人戴安全帽騎
    一不詳車牌顏色機車接應載走。」（見偵查卷第16頁）；於
    第二次警詢時供稱：「當時我在庭院掃地，被告利用我在掃
    地未發現時，進入家中竊取屋內物品，我掃完庭院往屋內打
    掃，就看到他在屋內竊取我的東西，後來他發現我就往外衝
    ，我拿掃把欲制止他，他手碰觸著腰包，告訴我有槍，叫我
    不要阻擋，我聽到他有槍，就跳開不敢再去阻擋，他見我跳
    開就往外衝，我就看到一位頭戴安全帽的男子，騎一輛不詳
    車號及顏色之機車來載他逃逸。」（見偵卷第18頁）；於原
    審審理時則稱：「當天我在一樓打掃到門口，發現有一個人
    騎一台摩托車在我房子右側巷子裡。我不以為意，就繼續掃
    地，後來我掃地到一樓房間時就看到被告蹲在我床舖右側，
    他看到我就站起來，向我走過來，我一看到他就害怕退後，
    當時他把手放在腰間包包上，我怕他有槍，我退到門口，他
    就衝出去，從我看到他至他衝出房間不到10秒，時間很短，
    我沒有想到他是否偷我家的東西，我也沒有要拿掃把打他及
    逮捕他，他跑出房間，我就呆在那裡，是我店內的客戶看到
    他上一台機車被人載走。」等語（見原審卷第77頁至第79頁
    ）；證人丁○○上開之3次供述案發細節，前後並不完全一
    致，綜合其所述情節及參以被告上開自白，可知，丁○○並
    未目擊被告在其屋內行竊之過程，其於屋外掃地後進入屋內
    ，在毫無預期之情況下，乍見陌生人即被告出現在其房間內
    ，當時從被告身上或手上，看不出有何行竊之工具或竊得之
    物（該日被告竊得之物，除金戒指1枚外，餘均為健保卡、
    身分證、儲金簿影本等物，體積均甚小），29年次當時年近
    64歲之丁○○因感詫異害怕，本能的拿取手上之掃把做勢欲
    打向丙○○，丙○○為免被打到，且要逃離現場，乃把手放
    在腰間包包上表示有槍，隨即丁○○感到害怕，丙○○乘機
    衝出屋外，前後時間甚短，不到10秒鐘；另證人丁○○雖於
    二次警詢時均陳述看到被告被人騎機車載走，卻謂不知該部
    機車顏色，與常情較不相符；其於原審審理時證稱是聽客戶
    供述被告遭人騎車載走，沒有看到被告如何離開等語，應較
    接近事實而可採信；丁○○既未目睹被告坐車離開之情節，
    顯然丁○○於被告逃出房間時，並未在後追趕，則證人丁○○於原審審理時證述被告跑出房間時，就呆在房間門口，應
    屬實情；而其於被告逃離時，並未追趕而呆在房間門口，應
    是對被告心生畏懼所致無誤。綜上所述，丁○○當時之心生
    畏懼，一則係因不知被告為何會在其房間內，亦未想到被告
    係行竊之人，一則或因同樣被嚇到之被告，為免遭丁○○持
    掃把打到，故偽稱身上有槍有以致之，丁○○因之並無何逮
    捕被告之行為；丁○○既無逮捕之動作，則被告自非為防護
    贓物或脫免逮捕而偽稱有槍，揆之前開說明，被告此部分行
    為，與準強盜之要件不符，要難認該當刑法第329條之準強
    盜罪罪責；至於其上開行竊被丁○○發現，臨場偽稱身上有
    槍之行為，是否另犯刑法恐嚇罪責，應屬是否由檢察官另行
    偵查之問題。公訴檢察官於原審審理時認被告該部分係觸犯
    刑法第329條之準強盜罪，顯有誤會，惟該部分之犯罪事實
    與本院認定之犯罪事實同一，茲變更原審公訴檢察官所引應
    適用之法條，改依刑法第320條第1項竊盜罪論處。另公訴檢
    察官認被告係與綽號「厚道」之人共犯事實欄一(二)之犯行，
    然被告是單獨犯案一節，業經被告於原審、本院審理時供明
    在卷，雖被告係由綽號「厚道」之男子騎機車載離現場，但
    無積極證據證明被告與該人有犯意之聯絡及行為之分擔之事
    實，自無從認定被告與「厚道」之人確係共犯，檢察官認為
    被告與「厚道」之男子共犯此部分罪行，亦有未妥，附此敘
    明。
四、公訴意旨另以：被告丙○○意圖為自己不法之所有，於93年
    9月15日某時，侵入甲○○位於新竹縣新豐鄉上坑村坑子口
    451號2樓（起訴書誤為452號2樓）屋內，徒手竊取甲○○保
    管，陳文榜所有之華橋商業銀行金融卡一張，因認被告此部
    分之行為，涉犯刑法第320條第1項普通竊盜罪嫌。惟按，
    犯罪事實應依證據認定之，無證據不得認定犯罪事實，刑事
    訴訟法第154條第2項定有明文。又認定不利於被告之事實，
    須依積極證據，苟積極證據不足為不利於被告事實之認定時
    ，即應為有利於被告之認定，更不必有何不利之證據；認定
    犯罪事實所憑之證據，雖不以直接證據為限，間接證據亦包
    括在內，然而無論直接或間接證據，其為訴訟上之證明，須
    於通常一般之人均不致有所懷疑，而得確信其為真實之程度
    者，始得據為有罪之認定（最高法院30年上字第816號、76
    年台上字第4986號判例可供參考）。檢察官認被告涉有此
    部分竊盜犯嫌，係以被害人甲○○之指訴及甲○○出具之贓
    物認領保管單一紙為主要論據。被告則堅詞否認有何竊盜上
    開華橋商業銀行金融卡一張之犯行，辯稱：「華橋商業銀行
    金融卡是綽號『阿昌』之朋友拿給我的，不是我偷的，但我
    知道該張金融卡是來路不明的東西。」等語。經查：上開
    華橋商業銀行金融卡一張，係於93年9月中旬某日上午6時許
    ，在甲○○位於新竹縣新豐鄉上坑村坑子口451號2樓房間內
    遭人竊走。嗣警方於93年9月30日晚上8時許，在新竹縣竹北
    市縣○○○路69號李秋容住宅內逮捕被告時，由被告身上搜得
    該張金融卡等情，業經被告供明在卷，核與被害人甲○○供
    述上開金融卡遭竊之情節大致相符，並有甲○○出具之贓物
    認領保管單一紙在卷可證。惟上開證據僅足以證明金融卡遭
    竊及被告持有遭竊之金融卡等事實。而被告持有該張金融卡
    可能基於收贓、侵占遺失物、竊盜或其他原因，自不能因此
    認定被告竊盜之犯行。上開金融卡係某不詳姓名年籍，綽號
    「阿昌」之人交予被告一節，迭經被告於警詢、偵查中及原
    審審理時供明在卷（見偵查卷第12頁、第43頁、原審卷第82
    頁）。被告對於上開四次竊盜之犯行既已坦白承認，實無單
    獨否認此部分竊盜之必要（屬連續犯，以一罪論），參照被
    告自承知道金融卡是來源不明之物之事實（見偵查卷第43頁
    、第82頁），則其此部分辯解，或可脫免竊盜之罪責，卻也
    可能自招收受贓物之刑罰，被告應無如此辯解之必要。是被
    告上開辯解，應認屬事實，可以採信。被告是否竊盜本部分
    之金融卡既屬可疑，依上開證據，尚難認已達到通常一般人
    均不致有所懷疑，而得確信為真實之程度，又無其他證據證
    明被告有竊取金融卡之行為，原應就此部分竊盜犯行為無罪
    之諭知，惟檢察官認被告此部分所為，與上開論罪科刑之竊
    盜罪間，有連續犯之裁判上一罪關係，爰不另為無罪之諭知
    。至被告收受金融卡之行為，雖涉嫌刑法第349條第1項收受
    贓物罪嫌，但收受贓物與竊盜之社會基本事實不同，本院自
    不得變更檢察官所引應適用之法條，改依贓物罪處斷，應由
    檢察官另依法偵查，附此敘明。
五、原審認被告罪證明確，依刑法第56條、第321條第1項第1款
    ，審酌被告曾因施用毒品案件，經送觀察勒戒處分之素行、
    因缺錢花用而竊盜財物之犯罪動機與目的、於夜間侵入住宅
    竊盜之手段、行竊之次數、所為破壞居家安寧，使被害人對
    於住宅產生不安全之感覺、竊得財物價值不高及坦認犯行之
    犯罪後態度等一切情狀，量處有期徒刑1年4月，認事用法，
    核無不當，量刑亦稱妥適；公訴人以被告於行竊後有對被害
    人為脅迫之行為，其目的係要防護贓物，應構成刑法第329
    條之準強盜犯行等理由提起上訴，與原審及本院上開所認尚
    有未符，應認其上訴無理由並駁回之。
據上論斷，應依刑事訴訟法第368條，判決如主文。
本案經檢察官郭啟東到庭執行職務。
中　　華　　民　　國　　94　　年　　5 　　月　　24　　日
　　　　　　　　　刑事第十九庭審判長法　官  葉騰瑞
　　　　　　　　　　　　　  　　    法　官  莊明彰
　　　　　　　 　 　　　　　　　　　法　官  劉壽嵩
以上正本證明與原本無異。
檢察官如不服本判決，應於收受送達後十日內向本院提出上訴書
狀，其未敘述上訴之理由者並得於提起上訴後十日內向本院補提
理由書（均須按他造當事人之人數附繕本）。
被告不得上訴。
                                    書記官  廖婷璇
中　　華　　民　　國　　94　　年　　5 　　月　　24　　日
附錄：本案論罪科刑法條全文
中華民國刑法第321條
犯竊盜罪而有左列情形之一者，處六月以上、五年以下有期徒刑：
一  於夜間侵入住宅或有人居住之建築物、船艦或隱匿其內而犯之者。
二  毀越門扇、牆垣或其他安全設備而犯之者。
三  攜帶兇器而犯之者。
四  結夥三人以上而犯之者。
五  乘火災、水災或其他災害之際而犯之者。
六  在車站或埠頭而犯之者。
前項之未遂犯罰之。
